臺灣嘉義地方法院刑事判決　　　　　　 100年度簡上字第33號
上　訴　人　臺灣嘉義地方法院檢察署檢察官
被　　　告　陳志信
上列上訴人因被告詐欺案件，不服本院嘉義簡易庭民國100年2月
9日100年度嘉簡字第244號第一審判決（聲請簡易判決處刑案號
：臺灣嘉義地方法院檢察署99年度偵字第5619號）提起上訴，並
經臺灣高雄地方法院檢察署檢察官移送併辦（99年度偵字第3063
5號），本院管轄之第二審合議庭判決如下：
    主  文
原判決撤銷。
陳志信幫助意圖為自己不法之所有，以詐術使人將本人之物交付
，處有期徒刑參月，如易科罰金，以新臺幣壹仟元折算壹日。緩
刑貳年，並應給付損害賠償新台幣參萬元予被害人黃奕甄（給付
方式：於民國一百年四月八日先給付新台幣伍仟元（業已給付完
畢），於民國一百年五月八日給付新台幣壹萬元，於民國一百年
六月八日再給付新台幣壹萬伍仟元）及應於民國一百年五月二十
一日前給付損害賠償新台幣伍仟元予被害人黃鈺。
    犯 罪 事 實
一、陳志信明知將金融機構帳戶交予他人使用，可能因此供不法
    份子利用以使受害人將款項匯入後，再予提領使用，並預見
    可能因而幫助他人從事不法犯罪，竟基於幫助他人犯罪之未
    必故意，將其所有中華郵政股份有限公司鳳山新富郵局（下
    稱新富郵局）帳號為00000000000000號之帳戶提款卡及密碼
    ，於民國99年3月17日上午9時許，在高雄市○○路與中正路
    口，交付予姓名年籍不詳自稱「黃經理」之成年男子人，供
    「黃經理」所屬集團作為提款、轉帳及匯款之用，以此方式
    幫助該犯罪集團向他人詐取財物。嗣該詐欺集團基於意圖為
    自己不法所有之犯意，於99年3月17日取得上開提款卡及密
    碼後，隨即以電話向黃鈺詐稱：之前所賣PS3遊戲，因系
    統錯誤，多辦理1次，需至ATM辦理取消分期扣款等語，致黃
    鈺陷於錯誤，於同日晚間7時42分許，在嘉義縣朴子郵局
    ，依指示將新臺幣（下同）4,982元匯至陳志信上開郵局帳
    戶內。復於99年3月17日17時30分許，以電話向黃奕甄詐稱
    之前於網路辦理之扣款選項設定錯誤，需從新辦理分期付款
    取消設定作業，致使黃奕甄陷於錯誤，而於同日19時3分許
    ，匯款2萬9724元至陳志信上開郵局帳戶內。而上開二筆款
    項均旋遭提領一空，嗣因黃鈺、黃奕甄發覺遭人詐騙後，
    分別報警，始為警循線查悉上情。
二、案經嘉義縣警察局水上報告臺灣嘉義地方法院檢察署偵查起
    訴及高雄市政府警察局鳳山分局報告臺灣高雄地方法院檢察
    署偵查後移送併辦。
    理  由
一、上揭犯罪事實，業據被告陳志信於本院審理（本院卷第17頁
    ）中坦承不諱，核與被害人黃鈺、黃奕甄於警詢時之指訴
    （見第00000000000號警卷第5至6頁、第0000000000號警卷
    第2頁至3頁）相符；復有被告之新富郵局帳戶開戶暨往來業
    務項目申請書、存款明細分類帳及交易明細表（見第000000
    00000號警卷第11頁至13頁），以及被害人黃鈺、黃奕甄
    分別匯款至附表所示被告郵局帳戶之郵政自動櫃員機交易明
    細表影本2紙（見第00000000000號警卷第10頁、第00000000
    00號警卷第4頁）附卷可憑。綜上堪認被告之自白與事實相
    符，本件事證明確，被告犯行堪以認定。
二、按刑法上之故意，區分為直接故意（確定故意）與間接故意
    （不確定故意）；行為人對於構成犯罪之事實，預見其發生
    而其發生並不違背其本意者，為間接故意。且幫助犯之成立
    ，以行為人主觀上認識被幫助者正欲從事犯罪或係正在從事
    犯罪，且該犯罪有既遂之可能，而其行為足以幫助他人實現
    構成要件者，即具有幫助故意，並不以行為人確知被幫助者
    係犯何罪名為必要。金融帳戶為個人理財之工具，向金融機
    構申請核發之存摺、提款卡及密碼等資料均與個人債信有重
    大關係，係供個人使用之物，現今社會詐騙集團收購人頭金
    融帳戶為其詐騙工具之事件層出不窮，並為媒體一再報導，
    是若將個人金融帳戶存摺、提款卡、密碼交予來歷不明，不
    具特殊信任關係之人，主觀上應可預見將作為不法取財工具
    之用。參以被告自承其有長達10年之工作經驗，為高職畢業
    （見30635號偵查卷第5頁），智慮正常，且有相當之社會經
    驗，顯可預見將自己之帳戶存摺、提款卡及密碼提供予年籍
    不詳之人，該人極可能藉此作為詐騙之工具，竟仍將其所有
    之上開郵局帳戶之提款卡及密碼，提供予姓名、年籍不詳之
    成年男子使用，顯具縱有人以其金融帳戶實施詐欺犯罪亦不
    違背其本意之不確定故意甚明。
三、復按刑法上之幫助犯，係對於犯罪與正犯有共同之認識，而
    以幫助之意思，對於正犯資以助力，而未參與實施犯罪之行
    為者而言。是如未參與實施犯罪構成要件之行為，且係出於
    幫助之意思提供助力，即屬幫助犯，而非共同正犯。查被告
    交付其申設之郵局帳戶之金融卡與密碼給詐欺集團使用詐騙
    被害人黃鈺、黃奕甄之行為，僅屬予詐騙集團成員詐欺犯
    行之助力，所實施者尚非屬構成要件之行為，又被告預見交
    付其申設之中華郵政股份有限公司帳戶金融卡與密碼給不認
    識之他人使用，可能遭他人作為不法所用，仍不違背其本意
    ，屬未必故意。核被告所為，係犯刑法第339條第1項詐欺取
    財罪之幫助犯。而被告以一幫助行為，幫助詐欺集團先後對
    被害人黃鈺、黃奕甄詐欺取財，係以一幫助行為，侵害被
    害人黃鈺、黃奕甄之財產法益，為想像競合犯，應依刑法
    第55條規定從一重之幫助詐欺取財既遂罪論處（臺灣高等法
    院暨所屬法院96年法律座談會研討結果參照）。而被告係幫
    助詐騙集團實行犯罪行為，為幫助犯，爰依刑法第30條第2
    項規定減輕其刑。又被害人黃奕甄部分，雖未據起訴，惟該
    部分與原聲請簡易判決處刑所載之幫助詐欺犯行，有想像競
    合之裁判上一罪關係，復經臺灣高雄地方法院檢察署檢察官
    以99年度偵字第30635號於本審審理中函送併辦，本院自應
    併予審究，併此敘明。
四、原審認被告所犯罪證明確，予以論罪科刑，並量處有期徒刑
    2月，固非無見。惟原審未及審酌被害人黃奕甄受騙部分及
    被告事後分別與被害人達成和解之事實，自有未洽。公訴人
    提起上訴，為有理由，自應由本院將原判決撤銷改判。爰依
    被告之供述及卷附臺灣高等法院被告前案紀錄表等審酌：被
    告為高職畢業之智識程度，前未曾因犯罪遭判處罪刑，提供
    帳戶供不法之徒詐取他人財物，使詐欺者得以隱匿其真實身
    分，減少遭查獲之風險，增添被害人尋求救濟以及警察機關
    查緝犯罪之困難，亦造成社會及金融秩序紊亂，另審酌其犯
    後坦承犯行，並與被害人調解成立之良好犯後態度，暨其犯
    罪動機、目的、手段等一切情狀，量處如主文第二項所示之
    刑，並諭知易科罰金之折算標準。另查，被告前未曾因故意
    犯罪受有期徒刑以上刑之宣告，有臺灣高等法院被告前案紀
    錄表及臺灣嘉義地方法院檢察署刑案資料查註紀錄表附卷可
    稽，此次係因一時失慮，致犯本罪，犯後已坦承犯行，與被
    害人黃鈺、黃奕甄調解成立，並賠償被害人所受損失，亦
    有本院調解筆錄2份附卷可參，堪認被告已有悔悟之意，經
    此此偵查、審理及刑之宣告教訓後，應知警惕，信無再犯之
    虞，因認本件刑之宣告以暫不執行為適當，爰併予宣告緩刑
    2 年，用啟自新；並依被告與被害人黃奕甄及黃鈺調解成
    立之條件，命被告向被害人黃奕甄、黃鈺給付損害賠償金
    ，以督促被告履行，被告如有於緩刑期內違反緩刑所定負擔
    情節重大之情形者，被害人得請求檢察官向本院聲請撤銷緩
    刑宣告，附此敘明。
據上論斷，應依刑事訴訟法第455條之1第1項、第3項、第369條
第1項前段、第364條、第299條第1項前段，刑法第30條第1項、
第2項、第339條第1項、第55條、第41條第1項前段、第74條第1
項第1款、第2項第3款，刑法施行法第1條之1第1項、第2項前段
，判決如主文。
本案經檢察官曹合一到庭執行職務。
中    華    民    國  100    年    4     月    29    日
                  刑事第二庭  審判長法  官  沈福財
                                    法  官  卓春慧
                                    法  官  黃明展
上列正本證明與原本無異。
本件不得上訴。
中    華    民    國  100    年    4     月    29    日
                                    書記官  張宇安
附錄本判決論罪法條：
刑法第339條第1項
意圖為自己或第三人不法之所有，以詐術使人將本人或第三人之
物交付者，處5年以下有期徒刑、拘役或科或併科1千元以下罰金
。